---
title: "TidyVerse_Tutorial"
author: "autor: RW"
date: "data: 23.02.2020"
output: html_document
---

```{r setup, include=FALSE}
knitr::opts_chunk$set(echo = TRUE)
```

### Wprowadznie i instalacja

Instalowanie pakietu, który zawiera zestaw pakietów
```{r}
install.packages("tidyverse")
library("tidyverse")
search()
```

### Pakiet tibble
Pakiet tibble dodaje ulepszoną ramkę danych zwaną: "tibble" ale generalnie tibble = data.frame
```{r}
# Tworzenie nowych danych typu tibble "ręcznie" podając wartości wektorów
tdf = tibble(x = 1:100, y = rnorm(1:100))
print(tdf, n = 30)
class(tdf) # Funkcja sprawdza rodzaj danych
```

Tworzenie danych typu tibble
```{r}
iris
DataSet <- as.tibble(iris)
DataSet
```

Zliczanie wartości unikatowych
```{r}
DataSet <- as.tibble(iris)
DataSet %>% group_by(Species) %>% summarize(count=n())
```


```{r}
# Sprawdzanie jakie DataSet-y są już zainstalowane
# data() 
class(mtcars)
mtcars_small <- mtcars[1:2, 1:5]
mtcars_small
rwSums
```

### Biblioteka: tidyr, czyszczenie rzeczywistych danych
```{r}
who
```

„Przydatne funkcje
do tworzenia nowych zmiennych” na stronie 69 oraz „Przydatne funkcje sumaryczne” na
stronie 78,

### Inne istotne funkcje
```{r}
names(iris) # Pokazyawnie nazw kolumn
min(Sepal.Length)
apply(iris,2,min)
max(Sepal.Length)
range(Sepal.Length)
var(Sepal.Length)
sd(Sepal.Length)
IQR(Sepal.Length)
summary(Sepal.Length)
mean(Sepal.Length)
median(Sepal.Length)

x <- round(runif(100,0,10))
x
freq <- table(x)
freq


unusual <- diamonds %>% 
  filter(y < 3 | y > 20) %>% 
  arrange(y)
unusual

# Missing values
diamonds2 <- diamonds %>% 
  mutate(y = ifelse(y < 3 | y > 20, NA, y))

#find out which package a function comes from
find("apropos")

# Grupowanie
daily <- flights %>%
  mutate(date=make_date(year, month, day)) %>%
  group_by(date) %>%
  summarise(n=n())
daily

titanic$Pclass <- as.factor(titanic$Pclass)

filter(cut_depth, depth > 55, depth < 70)

```


