---
title: "Wizualizacja"
author: "RW"
date: "22 02 2020"
output:
  html_document: default
  word_document: default
---

```{r setup, include=FALSE}
knitr::opts_chunk$set(echo = TRUE)
```

1. Pakiet ggplot2 - instalowanie pakietu
```{r pressure, echo = FALSE}
# install.packages("ggplot2")
# install.packages("ggrepel")
# installed.packages("ggrepel")

# Wczytywanie potrzebnych bibliotek
library("ggplot2")
library("dplyr")
library("tidyr")
library("ggrepel")
library("knitr")

search()
```

2. Przykładowy zbiór danych z pakietu ggplot2 midwest opisujący jakieś dane dotyczące hrabstw
```{r}
?midwest
print(midwest)
View(midwest)
```


3. Tworzenie najprostrzych wykresów
```{r}
# Wyświetlanie wykresu dla zbioru danych midwest. Na osi X pokazano odsetek osób
# z wykształceniem wyższym, a na osi Y wskaźnik ubóstwa wśród dorosłych.
ggplot(data = midwest) +
  geom_point(mapping = aes(x = percollege, y = percadultpoverty))
# Funkcja geom_ określa rodzaj rysowanego wykresu
```

4. Tworzenie wykresu kolumnowego
```{r}
# Wykres słupkowy ilustrujący łączną liczbę ludności w każdym stanie.
# Kolumna state jest odwzorowana na oś x, a kolumna poptotal na
# oś y (oś pionowa)
ggplot(data = midwest) +
  geom_col(mapping = aes(x = state, y = poptotal))
```

5. Wykres heksagonalny
```{r}
ggplot(data = midwest) +
  geom_hex(mapping = aes(x = percollege, y = percadultpoverty))
```

6. Dodawanie dodatkowych obiektów do wykresu
```{r}
# Wykres z punktami i wygładzoną linią.
ggplot(data = midwest) +
  geom_point(mapping = aes(x = percollege, y = percadultpoverty)) +
  geom_smooth(mapping = aes(x = percollege, y = percadultpoverty))
```

```{r}
# Wykres z punktami i wygładzoną linią, dla których zastosowano te same odwzorowania aspektów estetycznych.
ggplot(data = midwest, mapping = aes(x = percollege, 
                                     y = percadultpoverty)) +
  geom_point() + # Używane są domyślne odwzorowania dla osi x i y.
  geom_smooth() + # Używane są domyślne odwzorowania dla osi x i y.
  geom_point(mapping = aes(y = percchildbelowpovert)) # Użycie innego odwzorowania dla osi y.
#Dla wszystkich obiektów geometrycznych używane są dane i aspekty estetyczne podane w funkcji ggplot(), chyba że ogólne ustawienia zostały zastąpione w poszczególnych wywołaniach.
```

7. Dodawanie dodatkowych aspektów do funkcji aes()
```{r}
# Uzależnianie koloru każdego punktu od stanu, w jakim znajduje się dane hrabstwo.
ggplot(data = midwest) +
  geom_point(
    mapping = aes(x = percollege, y = percadultpoverty, color = state))

# Ustawienie jednego koloru ("red") dla wszystkich punktów (niezależnie od danych).
ggplot(data = midwest) +
  geom_point(
    mapping = aes(x = percollege, y = percadultpoverty),
    color = "red",
    alpha = .3)
```

```{r}
# Przekształcanie danych z użyciem pakietów tidyr i dplyr - wspólny krok!
# Pobieranie kolumn dotyczących składu rasowego ludności, a następnie wywołanie
# gather() w celu połączenia tych wartości w kolumnach race i population.
state_race_long <- midwest %>%
  select(state, popwhite, popblack, popamerindian, popasian, popother)    %>%
  gather(key = race, value = population, -state) # Używane są wszystkie kolumny oprócz state.

# Tworzenie skumulowanego wykresu słupkowego na podstawie liczby osób w każdym stanie.
# Zapełnianie słupków różnymi kolorami w celu przedstawienia składu rasowego.
ggplot(state_race_long) +
  geom_col(mapping = aes(x = state, y = population, fill = race))
# Parametr fill służy do podawania kolorów wypełnienia
```


```{r}
# Tworzenie kolumn z procentowym składem rasowym populacji w każdym stanie (opcja fill).
ggplot(state_race_long) +
  geom_col(
  mapping = aes(x = state, y = population, fill = race), position = "fill"
)
```

```{r}
# Tworzenie pogrupowanych kolumn z liczbą osób różnych ras w każdym stanie (opcja dodge).
ggplot(state_race_long) +
  geom_col(
  mapping = aes(x = state, y = population, fill = race), position = "dodge")
)
```

```{r}
# Wyświetlanie wykresu zbioru danych midwest. Na osi x określony jest odsetek osób z wykształceniem wyższym,
# a na osi y wskaźnik ubóstwa wśród dorosłych. Kolory reprezentują stany.
ggplot(data = midwest) +
geom_point(mapping = aes(x = percollege, y = percadultpoverty, color = state))
```


```{r}
ggplot(data = midwest) +
geom_point(mapping = aes(x = percollege, y = percadultpoverty, color = state)) +
scale_x_continuous() + #  ustawianie skali ciągłej dla osi x.
scale_y_continuous() + #  ustawianie skali ciągłej dla osi y.
scale_color_discrete() #  ustawianie skali dyskretnej dla aspektu estetycznego color
```

```{r}
# Tworzenie lepszej etykiety dla kolumny inmetro.
labeled <- midwest %>%
mutate(location = if_else(inmetro == 0, "Wieś", "Miasto"))

# View(labeled)

# Podzbiory danych z określonych stanów.
wisconsin_data <- labeled %>% filter(state == "WI")
michigan_data <- labeled %>% filter(state == "MI")

View(wisconsin_data)
View(michigan_data)

# Definiowanie ciągłych skal na podstawie całego zbioru danych:
# wywołanie range() daje wektor (min., maks.) używany jako zakres.
x_scale <- scale_x_continuous(limits = range(labeled$percollege))
y_scale <- scale_y_continuous(limits = range(labeled$percadultpoverty))

# Definiowanie dyskretnej skali kolorów na podstawie zbioru unikatowych lokalizacji (miasto/wieś).
color_scale <- scale_color_discrete(limits = unique(labeled$location))
# View(color_scale)

# Wyświetlanie danych z Wisconsin; skale są podawane bezpośrednio.
ggplot(data = wisconsin_data) +
geom_point(
mapping = aes(x = percollege, y = percadultpoverty, color = location)
) +
x_scale +
y_scale +
color_scale

ggplot(data = michigan_data) +
geom_point(
mapping = aes(x = percollege, y = percadultpoverty, color = location)
) +
x_scale +
y_scale +
color_scale
```

8. Skale kolorów, funkcja: scale_color_brewer()
```{r}
# Modyfikowanie koloru każdego punktu na podstawie stanu, w jakim leży każde hrabstwo
ggplot(data = midwest) +
geom_point(
mapping = aes(x = percollege, y = percadultpoverty, color = state)
) +
scale_color_brewer(palette = "Set3") # Używanie palety kolorów "Set3".
```

9. Układy współrzędnych
```{r}
# Tworzenie poziomego wykresu słupkowego z hrabstwami o największej liczbie mieszkańców.
# Przekształcenie danych wymaga przemyślanego użycia pakietów tidyr i dplyr.
# Filtrowanie pozostawia 10 hrabstw o największej liczbie ludności.
top_10 <- midwest %>%
top_n(10, wt = poptotal) %>%
unite(county_state, county, state, sep = ", ") %>% # Łączenie stanów z hrabstwami.
arrange(poptotal) %>% # Sortowanie danych na podstawie liczby mieszkańców.
mutate(location = factor(county_state, county_state)) # Określanie kolejności wierszy.
# Wyświetlanie poziomego wykresu słupkowego z liczbą ludności.
ggplot(top_10) +
geom_col(mapping = aes(x = location, y = poptotal)) +
coord_flip() # Zmiana orientacji osi x i y.
```

10. Fasety służą do grupowania wizualizacji na kilka różnych fragmentów (wykresów podrzędnych). Dzięki temu można wyświetlić odrębny wykres dla każdej unikatowej wartości zmiennej nominalnej. Koncepcyjnie podział wykresu na fasety przypomina używanie funkcji group_by() z pakietu dplyr. Ta sama wizualizacja jest wtedy tworzona osobno dla każdej grupy (podobnie funkcja summarize() wykonuje te same analizy dla każdej grupy).
```{r}
# Tworzenie lepszych etykiet dla kolumny inmetro.
labeled <- midwest %>%
mutate(location = if_else(inmetro == 0, "Wieś", "Miasto"))

# Tworzenie tego samego wykresu co na rysunku 16.9; fasety są oparte na stanach.
ggplot(data = labeled) +
geom_point(
mapping = aes(x = percollege, y = percadultpoverty, color = location),
alpha = .6
) +
facet_wrap(~state) # Przekazywanie kolumny state jako *formuły* do funkcji facet_wrap().
```

11. Etykiety i uwagi: labs()
```{r}
# Dodawanie lepszych etykiet do wykresu z rysunku 16.10.
ggplot(data = labeled) +
geom_point(
mapping = aes(x = percollege, y = percadultpoverty, color = location),
alpha = .6
) +
labs(
title = "Wykształcenie wyższe a wskaźnik ubóstwa", # Tytuł wykresu.
x = "Odsetek dorosłych z wykształceniem wyższym", # Etykieta na osi x.
y = "Wskaźnik ubóstwa wśród dorosłych", # Etykieta na osi y.
color = "Miejsce zamieszkania" # Etykieta legendy dla atrybutu "color".
)
```

12. Etykiety punktów danych
```{r}
# Wczytywanie pakietu ggrepel z funkcjami, które chronią przed nachodzeniem etykiet na siebie.
# Znajdowanie najwyższego wskaźnika ubóstwa w każdym stanie.
most_poverty <- midwest %>%
group_by(state) %>% # Grupowanie według stanu.
top_n(1, wt = percadultpoverty) %>% # Pobieranie hrabstwa o najwyższym wskaźniku ubóstwa.
unite(county_state, county, state, sep = ", ") # Zapewnianie czytelności etykiet.
# Zapisywanie podtytułu w zmiennej, aby kod do tworzenia wykresu był bardziej przejrzysty.
subtitle <- "(hrabstwo o najwyższym wskaźniku ubóstwa
w każdym stanie jest opatrzone etykietą)"
# Wyświetlanie danych z etykietami.
ggplot(data = labeled, mapping = aes(x = percollege, y = percadultpoverty)) +
# Dodawanie obiektu geometrycznego w postaci punktów.
geom_point(mapping = aes(color = location), alpha = .6) +
# Dodawanie obiektu geometrycznego w postaci etykiet.
geom_label_repel(
data = most_poverty, # Używanie określonego zbioru danych.
mapping = aes(label = county_state),
alpha = 0.8
) +
# Określanie skali dla osi.
scale_x_continuous(limits = c(0, 55)) +
# Dodawanie tytułu i etykiet osi.
labs(
title = "Wyższe wykształcenie a wskaźnik ubóstwa", # Tytuł wykresu.
subtitle = subtitle, # Podtytuł.
x = "Odsetek dorosłych z wykształceniem wyższym", # Etykieta dla osi x.
y = "Wskaźnik ubóstwa wśród dorosłych", # Etykieta dla osi x.
color = "Miejsce zamieszkania" # Etykieta legendy dla atrybutu "color".
)
```






